臺灣高等法院刑事判決　　　　　　　　　　　 九十一年度上更 (一)字第八二四號
　　上　訴　人
　　即　被　告　甲○○　男三十.
　　　　　　　　乙○○　男三十.
右上訴人因偽造文書等案件，不服臺灣板橋地方法院八十八年度訴字第二○三九號，
中華民國八十九年一月二十一日第一審判決（起訴案號：臺灣板橋地方法院檢察署八
十八年度偵字第二一四三四號）提起上訴，判決後，經最高法院發回更審，本院判決
如左：
    主  文
原判決關於甲○○、乙○○部分撤銷。
甲○○、乙○○共同行使偽造私文書，足以生損害於他人，甲○○，累犯，處有期徒
刑陸月；乙○○處有期徒刑伍月，如易科罰金，均以參佰元折算壹日。
附表所示之物及偽造之租賃契約書 (內含汪正義之署押貳枚)壹件均沒收。
    事  實
一、甲○○前曾因違反麻醉藥品管理條例案件，經台灣雲林地方法院於民國 (下同)
    八十五年十二月十一日判處有期徒刑五月，於八十六年四月二十一日易科罰金執
    行完畢，仍不知悔改。其與乙○○（有賭博前科，未構成累犯）共同基於以賭博
    為常業之犯意聯絡，於八十八年五月間，先由甲○○出面以月租新台幣（下同）
    二萬元代價，向不知情之汪正義承租門牌號碼為台北縣蘆洲市○○路二六九號之
    房屋後，再轉租予乙○○，為免汪正義因該處將用以擺設賭博性電動玩具而不願
    繼續出租，甲○○與乙○○遂基於共同偽造文書之犯意聯絡，於八十八年八月初
    ，在臺北縣蘆洲市○○路某檳榔攤上，由甲○○偽以汪正義名義，與乙○○簽訂
    上開建物之租賃契約書，足以生損害於汪正義。其後二人即自八十八年八月初起
    ，共同在上址公眾得出入之場所，擺設賭博性電動機具「九人座賓果馬戲團」一
    台、「鑽石列車」二台、「柏青嫂」六台、「一九九五保齡球電玩」二十四台、
    「動物奇觀水果盤」三台、「滿貫大亨麻將台」二台，與不特定之賭客賭博財物
    。並自八十八年九月一日起以月薪二萬五千元代價雇用共同基於常業賭博犯意聯
    絡之陳靜慧 (業經原審判決有罪確定）擔任開分員，負責開分、兌換現金等工作
    。賭博方式為賭客須先以現金按一比五（鑽石列車）、一比十（動物奇觀水果盤
    ）、一比三十（一九九五保齡球電玩）或二比一（柏青嫂）等不同比例向陳靜慧
    開分，再以押分方式與機具對賭，如押中，可贏得倍數不等之分數，如未押中，
    則賭資皆歸機具所有，待賭客不再玩時，可以機具螢幕所顯示之分數按原開分比
    例（起訴書誤載為一比五）向陳靜慧兌換現金，至於機具內之賭資則由甲○○與
    乙○○收取歸渠所有（二人分得比例則尚未決定），三人均恃之為業，賴此維生
    。嗣至八十八年九月十六日晚間六時許，適有賭客陳重良（另由原法院審結）、
    林長治、林獻堂、鍾能垓、楊志雄、林政平、王秋風 (均業經原審判決有罪確定
    ) 在該處把玩賭博性電動機具時，當場為警查獲，乙○○並出示上開偽造之租賃
    契約書予警方而行使之，足以生損害於汪正義，並扣得乙○○所有如附表所示之
    物。
二、案經台北縣警察局蘆洲分局報請臺灣板橋地方法院檢察署檢察官偵查起訴。
    理  由
一、訊據被告乙○○、甲○○對於右揭犯罪事實均坦承不諱；核與證人即屋主汪正義
    於警訊、偵查時陳稱房屋係被告甲○○所承租、其未於警方移送之租賃契約書簽
    名並立契約、並未與被告乙○○訂立契約、訂金、押金係甲○○所付等語（見偵
    查卷第一五○頁反面、一七二頁）相符，復有被告甲○○偽造汪正義之名義與被
    告乙○○所簽訂之租賃契約書影本附卷可稽（見偵查卷第六十七至六十八頁），
    另被告乙○○於本院前審八十九年五月二十四日調查時供稱：「當初講好租房子
    是二人一起做成衣，所以叫他去找房子，繳了錢發現不好做，朋友有電動玩具給
    我才做」等語；被告甲○○於八十八年九月二十八日警訊中供稱：「是我偽造汪
    正義之名與知情乙○○訂立契約書，因為怕屋主汪正義知道後，不要租給經營賭
    博電玩的乙○○。」（見偵查卷第一四九頁反面）、於原審審理時供稱：「房子
    本來是我租的，我向房東租時，原來是要做成衣，租賃契約汪正義是我偽簽及蓋
    指印，是在蘆洲民族路上的一間檳榔攤寫的，時間是八十八年八月初，那是因為
    乙○○要經營電玩怕給屋主知道，才偽造租賃契約。」等語（見原審卷第九十五
    頁反面），足證被告等係為共同開設賭博電動玩具店始向屋主汪正義租屋，嗣恐
    屋主汪正義不同意其等以其房屋供為賭博場所，始冒屋主汪正義之名偽造租賃契
    約，並持之向警方證明係與屋主汪正義訂約而行使之，至為灼然。至被告等雖辯
    稱：扣案偽造之租賃契約書係錯寫，嗣有重新簽訂，而錯誤之租賃契約書因未帶
    走，警察即將該錯誤之租賃契約書帶走云云，並提出渠等為雙方當事人之租賃契
    約書正本欲供為證；然查，果被告等確因錯寫並確曾重新簽訂租賃契約書屬實，
    則該一重訂之租賃契約書對於被告等有無偽造私文書罪名之認定，至關重要，被
    告等焉有於警訊、檢察官偵查、原審審理時隻字未提，而迄上訴後於本院前審調
    查時始行提出之理？況果被告等欲自行另訂立租賃契約，其等焉有在契約當事人
    欄不書寫自己之姓名而書寫他人之姓名之理？益證其等於書寫屋主汪正義之姓名
    時，並無錯誤可言。被告等前述所辯各情，顯與日常事理有違；足證被告等於本
    院前審調查時始行提出之租賃契約書正本之真實性為何、於案發當時是否存在等
    節，在在難以令人無疑，該租賃契約書顯非得供為被告等有利之證明，被告等前
    述所辯，於法顯無可採。又被告等在上址公眾得出入之場所，擺設賭博性電動機
    具「九人座賓果馬戲團」一台、「鑽石列車」二台、「柏青嫂」六台、「一九九
    五保齡球電玩」二十四台、「動物奇觀水果盤」三台、「滿貫大亨麻將台」二台
    ，與不特定之賭客賭博財物，查獲當日即八十八年九月十六日晚間六時許，確有
    賭客陳重良、林長治、林獻堂、鍾能垓、楊志雄、林政平、王秋風在該處把玩賭
    博性電動機具時，當場為警查獲等情，亦經同案被告陳重良、林長治、林獻堂、
    鍾能垓、楊志雄、林政平、王秋風分別於警偵訊及原審審理供明，復有附表所示
    之物扣案可佐，被告等犯行明確，應依法論科。
二、按刑法上之常業犯，只須有賴某種犯罪為業之意思，而有事實之表現為已足，被
    告甲○○、乙○○擺設電動賭博機具營業，其有賴以維生之常業犯意無訛。次按
    被告甲○○、乙○○偽造汪正義名義之租賃契約書並行使之，自足以生損害於汪
    正義，且其等擺設電動賭博機具營業，為怕房東汪正義知情，乃系爭偽造租賃契
    約書，是核被告甲○○、乙○○所為，均係犯刑法第二百十六條、第二百十條行
    使偽造文書罪、第二百六十七條之常業賭博罪。被告等偽造私文書後復持交警員
    查閱而行使，其偽造之低度行為應為其後行使之高度行為所吸收，不另論罪。被
    告等所犯上開行使偽造文書犯行；及被告等與陳靜慧三人就上開常業賭博犯行間
    ，分別有犯意聯絡與行為分擔，均應論以共同正犯。被告甲○○、乙○○為經營
    賭博電玩而行使偽造文書，此二罪自有方法結果之牽連關係，應從一重之行使偽
    造文書論處。公訴意旨認係另行起意之併罰行為，尚有未洽，並漏未起訴行使偽
    造私文書部分，而此部分與已起訴之偽造私文書部分，有實質上一罪關係，本院
    自得審究，爰此敘明。又被告甲○○有如事實欄所載之前科，此有臺灣高等法院
    檢察署刑案紀錄簡覆表在卷可稽，其曾受有期徒刑執行完畢，於五年內再犯本件
    最重本刑為有期徒刑以上之罪，為累犯，應依刑法第四十七條規定加重其刑。原
    審予以被告甲○○、乙○○論罪科刑，固非無見，惟查，刑法第四十一條業已修
    正公布，原審不及為新舊法之比較而為法律之適用，容有未洽。被告等上訴意旨
    猶執陳詞否認犯罪，雖不足取，惟原判決此部分既有可議，應由本院將原判決該
    部分撤銷改判。爰審酌被告等經營賭博性電動玩具店，影響社會善良風氣，造成
    社會問題，及其經營時間、規模，犯後態度良好等一切犯罪情狀，分別量處如主
    文第二項所示之刑。又刑法第四十一條業於九十年一月十日修正公布，於同年月
    十二日生效，該條第一項修正規定為「犯最重本刑為五年以下有期徒刑以下之刑
    之罪，而受六個月以下有期徒刑或拘役之宣告，因身體、教育、職業、家庭之關
    係或其他正當事由，執行顯有困難者，得以一元以上三元以下折算一日，易科罰
    金。但確因不執行所宣告之刑，難收矯正之效，或難以維持法秩序者，不在此限
    。」，經比較新舊法結果，被告所犯上開之罪，行為後依修正後之刑法第四十一
    條第一項前段規定，則得易科罰金，顯較為有利，應依刑法第二條第一項前段規
    定，適用修正後刑法第四十一條第一項前段規定，爰就被告上開所量處之刑，併
    諭知易科罰金之折算標準。
三、扣案如附表編號一所示之電動賭博機具，係當場賭博之器具、賭資三千四百元為
    在賭檯及兌換籌碼處之財物，不問屬於犯人與否，均應依刑法第二百六十六條第
    二項規定宣告沒收。又監視器八台、監視鏡頭七個係用以監視門內外狀況，以利
    場內賭博之進行；與帳冊四本、代幣一千零三十五枚等物，均為被告乙○○所有
    供犯罪所用之物，業據被告乙○○供明在卷，偽造之租賃契約書 (內容偽造之汪
    正義之署押二枚）一件，亦為被告甲○○、乙○○所有供犯罪所用之物，雖未扣
    案，惟無從證明業已滅失，爰均依同法第三十八條第一項第二款規定宣告沒收。
據上論斷，應依刑事訴訟法第三百六十九條第一項前段、第三百六十四條、第二百九
十九條第一項前段，刑法第二十八條、第二百十六條、第二百十條、第二百六十七條
、第二百六十六條第一項前段、第二項、第二條第一項、第五十五條、第四十七條、
第四十一條第一項、第三十八條第一項第二款，罰金罰鍰提高標準條例第一條前段、
第二條，判決如主文。
本案經檢察官王安明到庭執行職務。
中      華      民      國    九十一    年     十二     月    二十六    日
                              台灣高等法院刑事第七庭
                                  審判長法  官  吳  啟  民
                                        法  官  施  俊  堯
                                        法  官  蘇  隆  惠
右正本證明與原本無異。
如不服本判決應於收受送達後十日內向本院提出上訴書狀，其未敘述上訴之理由者並
得於提起上訴後十日內向本院補提理由書（均須按他造當事人之人數附繕本）。
                                        書記官  周  素  秋
中      華      民      國    九十一    年     十二     月    二十七    日
附錄：本案論罪科刑法條全文
刑法第二百六十七條
以賭博為常業者，處二年以下有期徒刑，得併科一千元以下罰金。
刑法第二百十六條
行使第二百十條至第二百十五條之文書者，依偽造、變造文書或登載不實事項或使登
載不實事項之規定處斷。
刑法第二百十條
偽造、變造私文書，足以生損害於公眾或他人者，處五年以下有期徒刑。
附表：
編號：
一  電動賭博機具：
    (1)「九人座賓果馬戲團」一台（含ＩＣ板九塊）
    (2)「鑽石列車」二台（含ＩＣ板二塊）
    (3)「柏青嫂」六台（含ＩＣ板六塊）
    (4)「一九九五保齡球電玩」二十四台（含ＩＣ板二十四塊）
    (5)「動物奇觀水果盤」三台（含ＩＣ板三塊）
    (6)「滿貫大亨麻將台」二台（含ＩＣ板二塊）
二  賭資三千四百元
